臺灣高等法院臺南分院刑事判決　　　　 100年度上易字第93號
上　訴　人　臺灣臺南地方法院檢察署檢察官
上　訴　人　陳政雄
即　被　告
上列上訴人因被告竊盜案件，不服臺灣臺南地方法院99年度易字
第1576號中華民國99年12月23日第一審判決（起訴案號：臺灣臺
南地方法院檢察署99年度偵字第12031號），提起上訴，本院判
決如下：
    主  文
上訴駁回。
    事  實
一、陳政雄於民國94年間曾因施用毒品案件，經判處有期徒刑4
    月確定，於94年11月16日縮刑期滿執行完畢。又於94年間因
    竊盜、詐欺、毒品等案件，分別經判處徒刑，並於減刑後定
    應執行有期徒刑1年2月、5月確定，兩案接續執行，於96年
    10月15日執行完畢；另於97年間因竊盜、毒品案件，經原審
    法院分別判處有期徒刑4月、6月，定應執行刑9月確定，於
    98年6月20日易科罰金執行完畢。
    詎陳政雄仍不思悔悟，復意圖為自己不法之所有，於99年7
    月28日下午6時30分許，騎乘其母所有車牌KJ3-458機車前往
    臺南市佳里區同安寮80-13號韋士宥所管理之「仟和冷凍廠
    」，將機車停放在大門口，趁人不注意之際，逕自進入該冷
    凍廠徒手竊得放置在圍牆邊之電纜線1綑（重約11公斤），
    得手後置於上開機車之腳踏板上載運離去。同年7月29日凌
    晨1時57分許，陳政雄騎乘上開機車行經臺南市七股區義合
    里臺糖三股農場旁產業道路時，為警攔檢而查獲，並扣得上
    開電纜線1綑。
二、案經前臺南縣警察局佳里分局報告臺灣臺南地方法法院檢察
    署檢察官偵查起訴。
    理  由
甲、程序方面
    按被告以外之人於審判外之言詞或書面陳述，除法律有規定
    者外，不得作為證據，刑事訴訟第159條第1項定有明文；又
    被告以外之人於審判外之陳述，雖不符前4條（即刑事訴訟
    法第159條之1至之4）之規定，而經當事人於審判程序同意
    作為證據，法院審酌該言詞陳述或書面陳述作成時之情況，
    認為適當者，亦得為證據，復為同法第159條之5第1項所明
    定。本件認定事實所引用之傳聞證據部分，均經檢察官、被
    告於本院審理中表示同意作為本案之證據（本院卷第29頁背
    面至30頁），本院審酌前揭證人之陳述及證據資料作成時之
    情況，核無違法取證或其他瑕疵，認為以之作為證據為適當
    ，均有證據能力
乙、實體方面
壹、有罪部分
一、上揭事實，業據被告陳政雄於本院審理中坦承不諱（詳見本
    院100年3月10日審理筆錄），核與被害人韋士宥於警詢及原
    審審理時指述被害情節相符，並有臺南縣警察局佳里分局扣
    押筆錄所附扣押物品目錄表、贓物認領保管單各1份及現場
    蒐證照片2張在卷可憑（見警卷第13至15、19、22、26頁、
    原審卷第32頁背面至33頁），堪認被告之自白與事實相符，
    事證明確，犯行堪以認定，應依法論科。
二、核被告所為，係犯刑法第320條第1項之普通竊盜罪。公訴意
    旨雖以被告攜帶客觀上可為兇器使用之電纜剪1支，騎乘機
    車前往行竊，因認被告係犯刑法第321條第1項第3款之加重
    竊盜罪。惟查被告所竊得之電纜線，為仟和冷凍廠先前換裝
    電纜線拆剪放置在冷凍廠圍牆內，業經證人韋士宥於警詢時
    證述綦詳（見警卷第14頁），足見該電纜線已經遭剪斷放置
    在地上，並無證據證明係由被告持電纜剪所剪斷；又被告係
    將機車停放在仟和冷凍廠大門口，扣案電纜剪1支則放置在
    機車置物箱內，並未隨身攜帶，已據被告供述在卷，公訴人
    復未提出證據證明被告確實持該電纜剪進入廠區行竊，況被
    告拾取電纜線之位置距離機車停放位置約有50公尺，亦經被
    告於原審供述明確（見原審卷第34頁），益徵該電纜剪事實
    上並不在被告隨手可得支配之範圍內，客觀上亦未對人之生
    命、身體、安全構成威脅。公訴意旨認定被告犯攜帶兇器加
    重竊盜罪，尚有未洽，起訴之法條應予變更。被告有如事實
    欄所載之犯罪前科，有刑案資料查註紀錄表、臺灣高等法院
    被告前案紀錄表在卷可按，其受有期徒刑之執行完畢後，5
    年以內故意再犯本件有期徒刑以上之罪，為累犯，應依刑法
    第47條第1項規定加重其刑。
三、原審以被告此部分之犯行事證明確，論以上開刑法罪名，依
    累犯規定加重其刑，並審酌被告正值壯年，不思以正途賺取
    生活所需，前已數次犯罪前科紀錄，素行不佳，竟舊性不改
    ，一再違犯，顯見其法治觀念淡薄，不知警惕，於偵查及原
    審理中均否認犯行，殊為不該，姑念所竊財物價值尚屬輕微
    ，損害尚非重大，且被害人韋士宥亦表示不予追究（見警卷
    第14頁），兼衡被告之智識程度、生活狀況等一切情狀，認
    公訴意旨建請判處被告應執行有期徒刑1年，尚非妥適，而
    量處有期徒刑6月，如易科罰金以新臺幣1仟元折算1日；並
    以扣案之電纜線1綑業已發還被害人韋士宥，有贓物認領保
    管單可稽、扣案之電纜剪1支，則非被告供本件竊盜犯罪所
    用之物，亦非屬違禁物，均不予宣告沒收。經核認事用法，
    均無不合，量刑亦稱妥適，被告以原判決此部分之量刑過重
    為由，提起上訴，指摘原判決不當，非有理由，應予駁回。
貳、無罪部分
一、公訴意旨另以：被告陳政雄意圖為自己不法之所有，於99年
    7月28日下午6時許，在臺南市○里區○○街169-1號李豐榮
    所經營之「青年肉蔬專賣商行」冷凍庫後方，徒手竊取李豐
    榮所有之電纜線5綑（約3.175公斤），得手後以其所有車牌
    KJ3-458號機車載回臺南市○里區○○路498巷10弄8號住處
    剝除外皮後，將裸銅線5綑放置上開機車置物箱內，欲俟機
    變賣得利。同年7月29日凌晨1時57分許，陳政雄騎乘上開機
    車行經臺南市七股區義合村臺糖三股農場旁產業道路時，為
    警攔檢查獲，扣得上開裸銅線5綑，因認被告此部分另涉犯
    刑法第320條第1項之竊盜罪嫌。
二、按犯罪事實應依證據認定之，無證據不得認定犯罪事實；不
    能證明被告犯罪者，應諭知無罪之判決，刑事訴訟法第154
    條第2項、第301條第1項分別定有明文。又事實之認定，應
    憑證據，如未能發現相當證據，或證據不足以證明，自不能
    以推測或擬制之方法，以為裁判基礎（最高法院40年台上字
    第86號判例）。另按刑事訴訟法第161條第1項規定：檢察官
    就被告犯罪事實，應負舉證責任，並指出證明之方法。因此
    ，檢察官對於起訴之犯罪事實，應負提出證據及說服之實質
    舉證責任。倘其所提出之直接證據或間接證據，或其所指出
    之證明方法，並未達到通常一般之人均不致有所懷疑，而得
    確信其為真實之程度，而有合理之懷疑存在而無從使事實審
    法院得有罪之確信時，基於無罪推定之原則，即應為被告無
    罪判決之諭知（最高法院76年台上字第4986號、92年台上字
    第128號判例）。
三、公訴意旨認被告涉有此部分竊盜罪嫌，無非係以證人李豐榮
    於警詢中之指述、扣案物品目錄表、贓物認領保管單、現場
    照片等為主要論據。訊之被告陳政雄固不否認於上揭時地拿
    取電纜線5綑，惟否認有竊盜之犯行，辯稱：「我在青年肉
    蔬專賣商行擔任送貨司機，電纜線是老闆李豐榮所棄置，老
    闆平時允許員工任意拿取使用，我將電纜線拿走，並不是竊
    盜」、「那是我們公司拆下來不要的，老闆都知道，我沒有
    必要刻意告訴他之後再拿。我們公司不要的零件也都放在公
    司那邊讓司機拿去賣，賣得的錢只有幾百元，我們會請公司
    的人喝飲料」各等語。
四、按竊盜罪之成立，以行為人主觀上有不法所有之意圖為必要
    ；所謂不法所有，係指非法取得他人之物，據為自己或第三
    人所有而言（最高法院87年度台上字第1205號判決）。
    經查，證人即青年肉蔬專賣商行負責人李豐榮於原審已證稱
    ：「被告是我商行僱用之送貨司機，因為我開設商行，有一
    些修車的零件、電纜線、紙盒，東西很多，幾乎每天都會有
    人進來回收，如果員工要拿，我也同意他們拿」、「我工廠
    內不需要的東西我都沒有賣，... 回收是人家進來我工廠內
    ，我也把不要的東西送給他，我沒有向資源回收的人收取費
    用」、「員工在我商行工作很久了，如果我不需要的東西，
    就可以給他們」、「我雖沒有跟被告講說可以將電纜線拿走
    ，但這是在我平時允許的範圍內」、「會拿東西的員工就是
    那幾個，他們有時候不容易找到我，如果有看到我，應該都
    會跟我講，但是我不好找」等語明確（見原審卷第29-31頁
    ）。
    依李豐榮上開證詞，可知扣案之電纜線5綑應係商行內不需
    要之物品，且經負責人李豐榮事先概括允許員工任意拿取利
    用，被告前開辯詞，並非虛言，應屬可採。上開電纜線既係
    被告在李豐榮默示同意下所拾取之物，則被告主觀上即不具
    備竊盜之不法所有意圖。公訴意旨雖以李豐榮警詢之指述作
    為不利被告之證據，惟李豐榮前往警局製作筆錄，係因員警
    主動聯絡請其出面協助調查被告涉犯偷竊電纜線之案件，並
    非李豐榮主動報警追究，且李豐榮係依循員警詢問竊盜罪之
    用語及方向回答問題，並未刻意查看警詢筆錄之文字記載，
    製作筆錄當時未向員警說明電纜線為商行內不需要之物，係
    因員警未詢問，才未主動告知等情，亦據李豐榮於原審證述
    明確（見原審卷第31、32頁）；自難僅以李豐榮於警詢中未
    作明確之陳述，即為不利被告之認定。縱認被告前於警詢及
    偵查中曾為若干不利於己之供述，惟被告係李豐榮所僱用之
    員工，李豐榮並已概括允商行內廢棄之電纜線得自由撿拾使
    用，則被告上開所供亦與實際發生之事實有間，是否該當竊
    盜之犯罪構成要件，並非無疑。
五、綜上所述，本件檢察官提出之證據，尚未達於通常一般人均
    不致有所懷疑，而得確信其為真實之程度，仍有合理之懷疑
    存在，揆諸前開法條規定及判例要旨，自不得遽認被告犯罪
    。此外，復查無其他積極證據足以證明被告確有公訴意旨所
    指此部分之竊盜犯行，應認被告之犯罪尚屬不能證明。
    原判決就此部分為被告無罪之諭知，認事用法，並無不合。
    檢察官雖以：「(一)被告於警詢及偵查中已自承有竊取電纜線
    之行為。(二)被害人李豐榮於警詢中並未提及電纜線是不要的
    東西，且事後亦簽章領回失竊物，難認於竊案發生前即已拋
    棄所有權，使該電纜線成為無主物，其在原審之證詞應係受
    被告請託所為迴護之詞，顯不足採。(三)被告若認該電纜線已
    為被害人所拋棄，則於上班時間即可任意拿取，何須等待下
    班公司無人之際才下手，與常理不符」云云為由，提起上訴
    。惟上開所陳理由，均不足以證明被告確有此部分竊盜之犯
    行，業經採證認定詳如前述，檢察官猶執陳詞提起上訴，指
    摘原判決不當，非有理由，應予駁回。
據上論斷，應依刑事訴訟法第368條判決如主文。
本案經檢察官王碧霞到庭執行職務。
中    華    民    國   100    年    3     月    18    日
                  刑事第三庭    審判長法  官  陳義仲
                                      法  官  蔡勝雄
                                      法  官  楊清安
以上正本證明與原本無異。
不得上訴。
                                      書記官  蔡蘭櫻
中    華    民    國   100    年    3     月    18    日
附錄本案論罪科法條全文：
刑法第320條（普通竊盜罪、竊佔罪）
意圖為自己或第三人不法之所有，而竊取他人之動產者，為竊盜
罪，處5年以下有期徒刑、拘役或5百元以下罰金。
意圖為自己或第三人不法之利益，而竊佔他人之不動產者，依前
項之規定處斷。
前2項之未遂犯罰之。